【裁判字號】    95,再易,16
【裁判日期】    951229
【裁判案由】    損害賠償
【裁判全文】
臺灣高等法院高雄分院民事判決          95年度再易字第16號
再審原告    甲○○
            乙○○
                    共同送達代.
再審被告    惠勝實業股份有限公司
法定代理人  丙○○
上列當事人間請求損害賠償事件，再審原告對於民國95年2 月10
日臺灣高雄地方法院94年度訴字第2383號第一審判決及95年10月
11日本院95年度上易字第50號所為第二審確定判決，提起再審之
訴，本院判決如下：
    主  文
再審之訴駁回。
再審訴訟費用由再審原告負擔。
    理  由
一、再審之訴顯無再審理由者，得不經言詞辯論，以判決駁回之
    ，民事訴訟法第502條第2項定有明文。
二、再審意旨略以：伊二人自民國79年11月1日起擔任再審被告
    公司之副總經理，兩造間成立委任契約。嗣再審被告公司於
    91年12月31日召開股東臨時會時，訴外人翁志明以伊二人經
    營有疏失、怠忽資金控管及有監守自盜之情事，建請股東會
    決議提交董事會決議解除伊二人職務，再審被告公司旋於當
    日召開董事會，未經查證，亦未給伊二人申辯機會，即決議
    終止伊二人之委任契約，並自當日起生效，解除伊二人副總
    經理之職，嗣並就伊二人涉嫌背信、詐欺、侵占犯行，向台
    灣台北地方法院檢察署及菲律賓司法部馬卡蒂市檢察署提出
    告訴，分別經不起訴處分及駁回指訴確定在案，是伊二人根
    本未涉及不法，再審被告於不利於伊二人之時期終止委任契
    約，致伊二人受有精神及名譽上損害。又伊二人任職期間曾
    擔任再審被告公司向銀行借款之保證人，再審被告公司無故
    將伊二人解職，除造成伊二人經濟上頓失收入外，並造成伊
    二人屢經債權銀行追討債務，精神上承受莫大壓力，此亦為
    再審被告公司所明知，再審被告自屬於不利於伊之時期終止
    委任契約，符合民法第549 條第2 項規定，原確定判決漏未
    查證，適用法規顯有錯誤。且伊二人無故被解職，顯受有損
    害，原確定判決未依民事訴訟法第222 條第2 項規定審酌損
    害數額，亦屬其適用法規顯有錯誤。故原確定判決確有適用
    法規顯有錯誤及重要證據漏未斟酌之情形，爰依民事訴訟法
    第496 條第1 項第1 款及第497 條規定，提起再審之訴云云
    。
三、再審被告未為何聲明及陳述。
四、按民事訴訟法第496條第1項第1款所謂適用法規顯有錯誤，
    係指確定判決所適用之法規顯然不合於法律規定，或與現尚
    有效之判例、解釋顯然違反者而言，不包括認定事實錯誤、
    取捨證據失當、漏未斟酌證據、判決不備理由及在學說上諸
    說併存致發生法律上見解歧異等情形在內（最高法院90年度
    台再字第27號判決、63年台上字第880號判例參照）。本件
    再審原告於前訴訟程序主張再審被告於不利於其二人之時期
    終止兩造間委任契約，致其二人之精神及名譽受有損害，依
    民法第549條第2項規定，請求再審被告賠償損害，原確定判
    決以再審被告並非於不利於再審原告之時期，終止兩造間之
    委任契約，且以民法第549條第2項所謂損害賠償責任，係指
    財產上損害賠償責任，再審原告之人格權縱使受有損害，亦
    不得依此規定，請求再審被告賠償其非財產上損害；並認再
    審原告未能舉證其究竟受有何經濟上之損害，而為再審原告
    敗訴之判決。經查再審原告前開之主張，無非係就原確定判
    決取捨證據、認定事實之職權行使所為論斷，非屬適用法規
    顯有錯誤之情形。至民事訴訟法第222 條第2 項固規定：「
    當事人已證明受有損害而不能證明其數額或證明顯有重大困
    難者，法院應審酌一切情況，依所得心證定其數額。」惟原
    確定判決已認定再審原告不得依民法第549 條第2 項規定請
    求非財產上損害賠償，並認再審原告未能舉證其究竟受有何
    經濟上之損害，自無依民事訴訟法第222 條第2 項規定審酌
    損害數額之可言。從而原確定判決未依民事訴訟法第222 條
    第2 項規定審酌損害數額，並無適用法規顯有錯誤之情形。
    是再審原告執上述理由，主張原確定判決適用法規顯有錯誤
    云云，即無所據。
五、又按民事訴訟法第446條不得上訴於第三審法院之事件，除
    同法第496條規定外，其經第二審確定之判決，如就足影響
    於判決之重要證物，漏未斟酌者，依同法第497條規定固得
    提起再審之訴，惟所謂「重要證物漏未斟酌」，係指當事人
    在前訴訟程序已經提出，第二審確定判決漏未於判決理由中
    斟酌，足以影響原確定判決之內容而言。本件再審原告並未
    指明原確定判決就其於前訴訟程序已經提出之何項重要證據
    漏未於判決理由中斟酌，而足以影響原確定判決之內容，其
    僅泛言原確定判決有上開第497 條規定之再審理由，而無具
    體情事，尚難謂已合法表明再審理由。
六、綜上所述，再審原告依民事訴訟法第496 條第1 項第1 款、
    第497 條規定，提起本件再審之訴，應認顯無理由，爰不經
    言詞辯論，逕以判決駁回之。
七、據上論結，本件再審之訴顯無理由，依民事訴訟法第502 第
    2 項、第78條，判決如主文。
中    華    民    國    95    年    12    月    29    日
                            民事第四庭
                                審判長法官      蔡文貴
                                法      官      黃科瑜
                                法      官      徐文祥
以上正本證明與原本無異。
本件不得上訴。
中    華    民    國    95    年    12    月    29    日
                                書  記  官      陳金卿


司法院資訊處製作；財團法人民間司法改革基金會備份。
